【裁判字號】    98,聲繼,5
【裁判日期】    980408
【裁判案由】    聲明繼承
【裁判全文】
臺灣屏東地方法院民事裁定               98年度聲繼字第5號
聲  明  人  乙○○
                        白雲路.
代  理  人  丙○○
上列當事人間聲明繼承事件，本院裁定如下：
    主  文
聲請駁回。
程序費用新台幣壹仟元由聲請人負擔。
    理  由
一、本件聲請意旨略以：被繼承人甲○○（男，民國14年6 月15
    日出生，身分證統一編號：Ｚ000000000號），原設籍居住在
    屏東縣屏東市○○里○路巷50之5 號，於95年6 月9 日死亡
    ，在臺並無得為繼承之親屬。被繼承人甲○○死亡後在臺灣
    地區留有遺產，現由行政院國軍退除役官兵輔導委員會屏東
    縣榮民服務處保管中。聲請人乙○○為被繼承人之胞弟，現
    居住大陸地區江西省吉安市吉安縣敦厚鎮○○路7 號，依法
    對於被繼承人甲○○在臺灣地區之遺產有繼承權。爰依臺灣
    地區與大陸地區人民關係條例第66條暨其施行細則第43條規
    定，於法定期間內，檢具被繼承人死亡時之戶籍謄本、繼承
    系統表、中華人民共和國江西省吉安市石陽公證處（2008）
    吉市石證台字第25號親屬關係公證書、財團法人海峽交流基
    金會（97）中核字第060600號證明、委託書、江西省吉安市
    （2008）吉市石證台字第26號公證書、財團法人海峽交流基
    金會（97）中核字第060598號證明等件，向本院聲明繼承之
    意思表示等情。
二、按在大陸地區製作之文書，經行政院設立或指定之機構或委
    託之民間團體驗證者，固推定為真正；惟依本條例第7 條規
    定推定為真正之文書，其實質上證據力，由法院或主管機關
    認定；則文書內容與待證事實有關，且屬可信者，有實質上
    證據力；惟推定為真正之文書，如有反證事實證明其為不實
    者，不適用推定，此觀臺灣地區與大陸地區人民關係條例第
    7 條及該條例施行細則第8 條規定自明；故經海基會驗證之
    大陸地區公證書，其內容是否真實，法院仍應為實質上之調
    查，不得認係公文書，而逕予採信。
三、次按被繼承人為大陸地區人民者，關於繼承，依該地區之法
    律，但在臺灣地區之遺產，適用臺灣地區之法律，臺灣地區
    與大陸地區人民關係條例第60條定有明文。復按我國民法第
    1147條規定：「繼承，因被繼承人死亡而開始。」；同法第
    1148條前段規定：「繼承人自繼承開始時，除本法另有規定
    外，承受被繼承人財產上之一切權利義務。」；同法第1138
    條規定：「遺產繼承人，除配偶外，依左列順序定之：一、
    直系血親卑親屬。二、父母。三、兄弟姊妹。四、祖父母。
    」，故配偶及兄弟姊妹均為我國法律所定之繼承人，且遺產
    繼承人資格之有無，應以繼承開始時為決定之標準。
四、經查，本件聲請人乙○○係被繼承人在大陸地區之胞弟，為
    合法繼承人，固據提出被繼承人死亡時之戶籍謄本、繼承系
    統表、中華人民共和國江西省吉安市公證處（2008）吉市石
    證台字第25號親屬關係公證書、財團法人海峽交流基金會（
    97）中核字第060600號證明、委託書、江西省吉安市（2008
    ）吉市石證台字第26號公證書、財團法人海峽交流基金會（
    97）中核字第060598號證明等文件為證。惟本院依職權調閱
    本院96年度聲繼字第34號與97年度聲繼字第22號等相關前案
    案卷，審核發現該等前案曾向屏東縣屏東市戶政事務所函查
    被繼承人之戶籍登記申請書等相關文件資料，查知被繼承人
    申報之親屬僅有父親周子初、母親周施氏，並無其餘大陸親
    屬之申報資料，有屏東縣屏東市戶政事務所97年9 月18日屏
    市戶51字第0970003574號函所附戶籍資料、死亡登記申請書
    在卷可稽，與聲請人所提之中華人民共和國江西省吉安市公
    證處（2008）吉市石證台字第25 號 親屬關係公證書中，被
    繼承人尚有聲請人及胞兄弟周玉仁、周喜仁、周財仁之記載
    不符。而該等申報文件既係被繼承人生前所製作，較之聲請
    人自行提出之親屬關係公證書內容，應更為真實可信，足認
    聲請人所提資料與事實完全不符，另本院復曾依職權向內政
    部入出國及移民署函查被繼承人申請至大陸探親之所有相關
    資料，查知被繼承人雖有赴大陸探親之相關資料，惟其中申
    請探親之大陸親友為周健一，與被繼承人為叔姪關係，有內
    政部入出國及移民署97年10月3 日移署資處寰字第09711098
    280 號函附中華民國臺灣地區（出入）境申請書及台閩地區
    人民出境後轉往大陸探親登記表附卷足憑，亦無法證明聲請
    人與被繼承人之親屬關係；至聲請人所提出上開經公證之委
    託書、公證書等件，經核均非屬血緣關係之證明文件，尚不
    足以證明聲請人為被繼承人之胞弟，此外，聲請人所提出被
    繼承人寫給聲請人之書信時間為94年10月6 日，經核該日期
    被繼承人已出境尚未入境（94年9 月12日出境，同年11月25
    日始入境），此有內政部入出國及移民署服務事務大隊屏東
    縣服務站97年9 月19日移署服屏縣字第097320 0187 號函所
    附之甲○○入出國日期證明書在卷可稽，核與書信時間相左
    ，該書信之真實性頗值懷疑，況該書信係被繼承人自國內寄
    予聲明人，是殊難僅憑聲請人片面之聲明，遂認聲請人與被
    繼承人甲○○有兄弟關係。是綜上說明，聲請人並非被繼承
    人甲○○之法定繼承人，其聲明繼承應為無理由。從而聲請
    人本於臺灣地區與大陸地區人民關係條例第66條之規定，向
    本院為繼承之表示，洵屬無據，應予駁回。
四、依非訟事件法第21條第1 項前段、第23條、第24條第1 項，
    民事訴訟法第78條，裁定如主文。
中    華    民    國    98    年    4     月    8     日
                        家事庭法  官  李芳南
以上為正本，係照原本作成。
如對本裁定抗告須於裁定送達後10日內向本院提出抗告狀，並繳
納抗告費新臺幣1,000元。
中    華    民    國    98    年    4     月    8     日
                              書記官  周秀香


司法院資訊處製作；財團法人民間司法改革基金會備份。
